【裁判字號】    99,上易,512
【裁判日期】    990525
【裁判案由】    詐欺
【裁判全文】
臺灣高等法院臺中分院刑事判決         99年度上易字第512號
上  訴  人
即  被  告  甲○○
上列上訴人因詐欺案件，不服臺灣臺中地方法院98年度易字第24
51號中華民國99年 3月12日第一審判決（起訴案號：臺灣臺中地
方法院檢察署97年度偵字第 18943號），提起上訴，本院判決如
下：
    主  文
原判決撤銷。
甲○○意圖為自己不法之所有，以詐術使人將本人之物交付，處
有期徒刑陸月；又行使偽造私文書，足以生損害於公眾及他人，
處有期徒刑陸月；又意圖為自己不法之所有，以詐術使人將本人
之物交付，處有期徒刑陸月；又意圖為自己不法之所有，以詐術
使人將本人之物交付，處有期徒刑捌月。應執行有期徒刑壹年陸
月。
    事  實
一、甲○○於民國九十六年八月間，透過王新賀認識辛○○，甲○○竟基於為自己不法所有之意圖，明知自己並未取得坐落
    臺中縣大里市○○段一一０九地號土地地主【該筆土地係己○○、庚○○、戊○○三兄弟因繼承取得，而共同持有之】
    之授權出賣土地，仍透過王新賀（另由檢察官為不起訴處分
    ）向辛○○佯稱：有上開土地欲出售，並要求辛○○先交付
    定金新臺幣（下同）二十萬元，使辛○○陷於錯誤，遂提領
    現金十萬元交付予甲○○，甲○○則簽發面額十萬元，票據
    號碼０四八二五五號（發票日九十六年八月二十二日、到期
    日九十六年九月二十二日）之本票一紙作為收據。待辛○○
    交付上開款項後，發現土地並不是甲○○所有，辛○○始知
    受騙。
二、甲○○另又為下列行為：
  (一)於九十六年十一月間，因與之前同住在臺中縣大里市○○路
    之丁○○聊天，得知丙○○、丁○○夫妻亟需一塊地蓋工廠
    ，竟基於為自己不法所有之意圖，明知自己並未取得坐落在
    臺中縣大里市○○段一一０九地號土地及其周圍另二筆土地
    地主之授權出賣土地，仍向丙○○、丁○○夫妻佯稱：上開
    土地欲出售，丙○○、丁○○夫妻認為甲○○為同村之人，
    應可信任，遂不疑有他而陷於錯誤，陸續交付代書費六萬八
    千元及三十五萬元現金與如附表所示票面金額共計四百五十
    二萬元之支票二十三紙（起訴書誤以為票面金額為四百八十
    七萬，爰予更正如上）予甲○○，計以四百九十三萬八千元
    作為購買上開土地之價金（嗣上開土地價金均由甲○○取得
    ）。
  (二)其後甲○○為取信丁○○，復於九十七年七月間，明知自己
    未經己○○、庚○○、戊○○三人之授權或同意，乃基於偽
    造私文書之犯意，在臺中縣大里市○○路一四八巷二十弄十
    二號丙○○、丁○○夫妻之住處，偽造臺中縣大里市○○段
    一一０九地號之土地房屋買賣契約書，並在上開偽造之契約
    書上「出賣人甲方」處，偽造己○○、庚○○、戊○○三人
    之署名而完成偽造行為；且將上開偽造之私文書持之交付丙○○而行使之，足以生損害於公眾及己○○、庚○○、戊○○等人。
  (三)甲○○於取得上開土地價金後，遲未辦理土地過戶事宜，丙○○、丁○○夫妻始知受騙。
三、甲○○又於九十七年間經由友人介紹認識乙○○，竟基於為
    自己不法所有之意圖，向乙○○佯稱：有筆坐落在臺中縣大
    里市的土地欲便宜出售，並出具其與其他人合夥購買土地之
    協議書，以證明自己的資力，致乙○○陷於錯誤，同意以一
    百萬元購買該筆土地，並陸續分次交付現金一百萬元予甲○○，甲○○則交付下列支票五紙：1.號碼 KR0000000，票面
    金額二十萬元，發票人許銘麟，付款銀行：合作金庫銀行東
    沙鹿分行；2.號碼 KR0000000，票面金額二十一萬四千元，
    發票人許銘麟，付款銀行：合作金庫銀行東沙鹿分行；3.號
    碼 KR0000000，票面金額二十七萬元，發票人許銘麟，付款
    銀行：合作金庫東沙鹿分行；4.號碼AW 0000000，票面金額
    二十五萬元，發票人柯朝盛，付款銀行：臺灣中小企業銀行
    豐原分行；5.號碼AW 0000000，票面金額二十一萬五千元，
    發票人柯朝盛，附款銀行：臺灣中小企業銀行豐原分行，作
    為擔保之用。詎上開支票屆期提示均未獲付款，乙○○始知
    受騙。
四、案經丙○○委由李明海律師提出告訴及丁○○、辛○○提出
    告訴，由臺灣臺中地方法院檢察署檢察官偵查起訴，並經該
    署檢察官於原審審理時當庭就二之(二)偽造文書部分以言詞追
    加起訴。
    理  由
一、上開事實，業據被告甲○○迭於原審及本院審理時均坦承不
    諱。並經證人即告訴人丙○○、丁○○於檢察官偵查時指訴
    甚詳；證人即告訴人辛○○、證人即被害人乙○○於檢察官
    偵查及本院審理時指訴或證述綦詳；復經證人王新賀、己○○、庚○○、戴鴻明、戴進成、謝采蓁（原名謝金麗）、洪
    富信於檢察官偵查時；證人庚○○於原審審理時證述明確，
    且有被害人乙○○於檢察官偵查時庭呈之支票及退票理由單
    影本附卷可稽。又告訴人丁○○交付予被告如附表所示之支
    票，經清查之結果如下：1.號碼 AC0000000號支票：存入陽
    信商業銀行臺中分行帳號000000000000號帳戶，帳戶所有人
    為戴進成，此張支票係被告交付予戴進成之父戴鴻明作為借
    錢擔保之用，業據證人戴鴻明到庭證述屬實（見98年 1月12
    日及 4月27日偵訊筆錄），並有該行97年12月15日陽信臺中
    字第9700420號函及函附之基本開戶資料在卷；2.號碼AC000
    0000號支票：存入臺中商業銀行帳號000000000000號帳戶，
    帳戶所有人為辛○○，此張支票係被告交付予辛○○用以償
    還之前辛○○買賣土地所交付之定金，業據證人辛○○到庭
    證述屬實（見97年12月24日及98年5月4日偵訊筆錄），並有
    號碼 TH0000000號本票，號碼NO048255號本票，該行97年12
    月10日中葉管字第 09707017730號函及函附之基本開戶資料
    在卷。3.號碼 AC0000000號支票：存入國泰世華商業銀行五
    權分行帳號000000000000號帳戶，帳戶所有人為謝采蓁（原
    名謝金麗），此張支票係被告交付予謝采蓁作為借錢擔保之
    用，業據證人謝采蓁到庭證述屬實（見98年 6月25日偵訊筆
    錄），並有該行97年12月25日97國世五權字第0970000201號
    函及函附之基本開戶資料在卷。4.號碼AC0000000、AC00000
    00、AC0000000、AC0000000、AC0000000 號支票：存入台新
    國際商業銀行太平分行帳號00000000000000號帳戶，帳戶所
    有人為乙○○，上開 5張支票係被告持向乙○○周轉現金使
    用，業據被告供承在卷（見98年 2月26日偵訊筆錄），並有
    該行97年12月11日台新作文字第 9718099號函及函附之基本
    開戶資料，98年2月27日台新作文字第9802749號函及函附之
    資金往來明細在卷。5.號碼 AC0000000號支票：存入臺灣銀
    行霧峰分行帳號000000000000號之帳戶，帳戶所有人為洪富
    信，該支票係被告持向洪富信周轉現金使用，業據證人洪富
    信證述屬實，並有該行97年12月8日霧峰營字第09750009311
    號函及函附基本開戶資料在卷。6.號碼 AC0000000號支票：
    存入被告所有之大里市農會草湖辦事處帳號 0000000000000
    號帳戶，有大里市農會97年11月25日里農信字第0970004330
    號函及函附之號碼AC0000000號支票影本在卷。7.號碼AC000
    0000、AC0000000、AC0000000、AC0000000 號支票：存入被
    告所有之中國信託商業銀行股份有限公司帳號000000000000
    號帳戶，有該行97年12月22日中信銀集作字第97513814號函
    及函附之基本開戶資料在卷，顯示上開合計金額高達一百九
    十萬元支票，均由被告交付他人作為借款擔保或存入自己帳
    戶無訛。此外，復有土地房屋買賣契約書、土地登記第二類
    謄本等在卷可資佐證。綜上各情，足見被告自白與事實相符
    ，本件事證明確，被告上開犯行，均堪認定。
二、核被告甲○○就上開事實欄一、事實欄二之(一)及事實欄三所
    為，均係犯刑法第三百三十九條第一項之詐欺取財罪；就事
    實欄二之(二)所為，係犯刑法第二百十六條、第二百十條行使
    偽造私文書罪，其偽造署押之行為，屬偽造私文書行為之一
    部；及偽造私文書之低度行為為行使之高度行為所吸收，均
    不另論罪。被告就上開四件犯行，犯意各別，行為亦殊，應
    予分論併罰。
三、原判決認被告罪證明確而予科刑，固非無見，惟查：被告前
    揭行使偽造私文書之犯行部分，既足生損害於公眾，又已生
    損害於己○○、庚○○、戊○○，已詳如前所論述，則顯係
    足生損害於公眾及己○○、庚○○、戊○○等人，而非足生
    損害於公眾或己○○、庚○○、戊○○，原審此部分於主文
    之諭知內容自有違誤；且原審判決對被告所犯四罪分別如何
    科處各罪所宣告之刑，於理由論述亦欠明確，致無從權衡判
    斷前後所犯三件詐欺取財各罪之宣告刑是否皆罪刑相當，誠
    亦有未當。被告提起上訴指本件原審判決忽視被告行為後努
    力與告訴人協商和解等之情狀，原審量刑顯然不當云云，雖
    無可採，惟原判決既有上揭可議之處，自應由本院將原判決
    撤銷改判。爰審酌被告未經地主授權，竟分別向被害人辛○○、丙○○及丁○○夫妻、乙○○等人佯稱欲出售土地，詐
    騙土地價款，其間又以偽造之私文書取信被害人丙○○、丁○○，造成被害人等人財物之損失，行為實值非難，被告固
    於本院審理中能坦承犯行，然並未與任何被害人達成和解、
    賠償其等全部損失【除被告僅曾以告訴人丁○○之五萬元支
    票票款償還告訴人辛○○；及告訴人丙○○、丁○○之告訴
    代理人陳慶昌律師於原審審理時陳稱被告嗣有償還六十萬元
    外】等一切情狀，分別就事實欄一、二之(一)、二之(二)、三等
    之犯行，依序量處如主文第二項所示（即分別為有期徒刑六
    月、六月、六月、八月）之刑，並定其應執行之刑，以示懲
    儆。
據上論斷，應依刑事訴訟法第369條第1項前段、第364條、第299
條第1項前段，刑法第339條第 1項、第216條、第210條、第51條
第5款，刑法施行法第1條之1第1項、第2項前段，判決如主文。
本案經檢察官壬○○到庭執行職務。
中    華    民    國    99    年     5    月    25    日
            刑事第一庭  審判長法  官  陳  紀  綱
                              法  官  林  欽  章
                              法  官  張  智  雄
以上正本證明與原本無異。
除行使偽造私文書外，其他均不得上訴。
得上訴部分，如不服本判決應於收受送達後十日內向本院提出上
訴狀，其未敘述上訴之理由者並得於提起上訴後十日內向本院補
提理由書（均須按他造當事人之人數附繕本）「切勿逕送上級法
院」。
                              書記官  詹  雅  婷
中    華    民    國    99    年     5    月    25    日
附錄論罪科刑法條
【刑法第三百三十九條】
  意圖為自己或第三人不法之所有，以詐術使人將本人或第三人
  之物交付者，處五年以下有期徒刑、拘役或科或併科一千元以
  下罰金。
  以前項方法得財產上不法之利益或使第三人得之者，亦同。
  前二項之未遂犯罰之。
【刑法第二百十條】
  偽造、變造私文書，足以生損害於公眾或他人者，處五年以下有
  期徒刑。
【刑法第二百十六條】
  行使第二百十條至第二百十五條之文書者，依偽造、變造文書或
  登載不實事項或使登載不實事項之規定處斷。
附表：
┌──┬─────┬────┬────┬───────┐
│編號│支票號碼  │票面金額│到期日  │發票銀行      │
├──┼─────┼────┼────┼───────┤
│1   │AC0000000 │5萬元   │96.11.23│臺中縣大里市農│
├──┼─────┼────┼────┤會草湖辦事處  │
│2   │AC0000000 │5萬元   │96.11.23│（發票人均為  │
├──┼─────┼────┼────┤  丁○○）    │
│3   │AC0000000 │5萬元   │96.11.23│              │
├──┼─────┼────┼────┤              │
│4   │AC0000000 │5萬元   │96.12.20│              │
├──┼─────┼────┼────┤              │
│5   │AC0000000 │5萬元   │96.12.20│              │
├──┼─────┼────┼────┤              │
│6   │AC0000000 │5萬元   │96.12.20│              │
├──┼─────┼────┼────┤              │
│7   │AC0000000 │10萬元  │97.1.10 │              │
├──┼─────┼────┼────┤              │
│8   │AC0000000 │10萬元  │97.1.10 │              │
├──┼─────┼────┼────┤              │
│9   │AC0000000 │20萬元  │97.1.10 │              │
├──┼─────┼────┼────┤              │
│10  │AC0000000 │20萬元  │97.1.10 │              │
├──┼─────┼────┼────┤              │
│11  │AC0000000 │20萬元  │97.1.10 │              │
├──┼─────┼────┼────┤              │
│12  │AC0000000 │20萬元  │97.1.10 │              │
├──┼─────┼────┼────┤              │
│13  │AC0000000 │20萬元  │97.1.10 │              │
├──┼─────┼────┼────┤              │
│14  │AC0000000 │5萬元   │97.1.4  │              │
├──┼─────┼────┼────┤              │
│15  │AC0000000 │15萬元  │97.1.4  │              │
├──┼─────┼────┼────┤              │
│16  │AC0000000 │60萬元  │97.2.13 │              │
├──┼─────┼────┼────┤              │
│17  │AC0000000 │20萬元  │97.5.25 │              │
├──┼─────┼────┼────┤              │
│18  │AC0000000 │20萬元  │97.5.25 │              │
├──┼─────┼────┼────┤              │
│19  │AC0000000 │55萬元  │97.3.4  │              │
├──┼─────┼────┼────┤              │
│20  │AC0000000 │22萬元  │97.3.18 │              │
├──┼─────┼────┼────┤              │
│21  │AC0000000 │15萬元  │97.4.3  │              │
├──┼─────┼────┼────┤              │
│22  │AC0000000 │60萬元  │97.4.22 │              │
├──┼─────┼────┼────┤              │
│23  │AC0000000 │30萬元  │97.5.22 │              │
└──┴─────┴────┴────┴───────┘

司法院資訊處製作；財團法人民間司法改革基金會備份。
